【裁判字號】    98,簡上,993
【裁判日期】    981231
【裁判案由】    家暴毀損
【裁判全文】
臺灣桃園地方法院刑事判決             98年度簡上字第993號
上  訴  人
即  被  告  甲○○
上列上訴人即被告因家暴毀損案件，不服本院98年度桃簡字第29
28號，中華民國98年9 月22日第一審刑事簡易判決（聲請簡易判
決處刑案號：98年度偵字第16410 號），提起上訴，本院管轄之
第二審地方法院合議庭判決如下：
    主  文
原判決撤銷。
甲○○損壞他人之落地鋁門窗玻璃，足以生損害於他人，累犯，
處罰金新臺幣貳仟元，如易服勞役，以新臺幣貳仟元折算壹日。
    事  實
一、被告甲○○於民國96年間因詐欺案件，經本院判處有期徒刑
    3 月，減為有期徒刑1 月又15日確定，於97年10月19日執行
    完畢。詎仍不知悛悔，於98年7 月19日下午2 時40分許，在
    桃園縣大園鄉南港村10鄰許厝港26之6 號其父乙○向其外祖
    母許游月春所承租之房屋屋內，因細故與其父乙○發生口角
    爭執，其因罹患精神分裂症及憂鬱性疾患，有明顯聽幻覺、
    被害妄想、關係妄想、被控制妄想等症狀，自我情緒控制能
    力差，致依行為違法之辨識而行為之能力顯著降低，竟基於
    毀損之故意，持椅子1 張砸破其父乙○所承租管領持用中之
    上開房屋落地鋁門窗之玻璃2 片，足以生損害於乙○，經乙
    ○叫其妻報警查獲。
二、案經被害人乙○訴由桃園縣政府警察局大溪分局報請臺灣桃
    園地方法院檢察署檢察官偵查後聲請以簡易判決處刑。
    理  由
一、本件認定事實所引用之本件卷內所有卷證資料（包含人證與
    文書證據、物證等證據）之證據能力，檢察官及被告、輔佐
    人於本院準備程序、審理時均不爭執（見本院卷第31、47、
    48頁），且無證據證明係公務員違背法定程序所取得；又卷
    內之各項文書證據，亦無刑事訴訟法第159 條之4 第1 款、
    第2 款顯有不可信之情況，而不得作為證據之情形，故均認
    有證據能力。
二、上開犯罪事實，業據被告於警詢、偵訊、本院準備程序、審
    理中坦認不諱（見偵卷第6 至8 、31至32頁，本院卷第30頁
    反面、第48頁），核與證人即告訴人乙○於警詢指訴被害情
    節相符（見偵卷第15至17頁），並有上開玻璃毀損情形照片
    4 張、其毀損玻璃所用椅子照片1 張、房屋租賃契約書影本
    1 份在卷可稽（見偵卷第18至27頁），足認被告前揭具任意
    性之自白核與事實相符，自屬可信，本件事證明確，被告犯
    行洵堪認定，應依法論科。
三、核被告所為，係犯刑法第354 條之毀損罪。按行為時因精神
    障礙或其他心智缺陷，致其辨識行為違法或依其辨識而行為
    之能力，顯著降低者，得減輕其刑，刑法第19條第2 項定有
    明文；依刑法第19條規定，刑事責任能力係指為人犯罪當時
    ，理解法律規範，辨識行為違法之意識能力，與依其辨識而
    行為之控制能力。是否有足以影響意識能力與控制能力之精
    神障礙或其他心智缺陷等生理原因，因事涉醫療專業，固應
    委諸於醫學專家之認定，然該等生理原因之存在，是否致使
    行為人意識能力及控制能力欠缺或顯著降低之心理結果，係
    依犯罪行為時狀態定之，故應由法院依調查證據之結果，加
    以判斷（最高法院96年度台上字第6368號判決參照）。查被
    告於案發後，旋於98年7 月25日又因干擾行為、攻擊家人行
    為、拿磚塊砸鄰居家玻璃，經強制送往行政院衛生署桃園療
    養院急診治療，並經醫師診斷罹患精神分裂症、憂鬱性疾患
    （因無病床無法住院治療）乙節，有該療養院出具之診斷證
    明書、98年11月3 日桃療醫字第0980006819號函附被告病歷
    資料在卷可稽（見本院卷第6 、16至23頁）。復經本院依職
    權將被告送行政院國軍退除役官兵輔導委員會桃園榮民醫院
    實施精神鑑定，其鑑定結果認：「經系列病史的探究，理學
    檢查，精神狀態檢查，顯示個案目前有精神病症狀。臨床心
    理測驗顯示個案在智力表現上屬輕度智能不足，且操作智商
    明顯低於語文智商，顯示個案在發病後操作方面功能明顯退
    化。分析個案判斷力與邏輯思考與現實有不合理的表現，近
    幾年有明顯聽幻覺（他講的話很吵，不清楚），被害妄想，
    關係妄想，被控制妄想（有一股力量，也不知道從哪裡來的
    ，但是一直在我身上，有時控制著我…）。自我情緒控制能
    力差，故判斷個案於犯本案當時是在精神耗弱的情況下，未
    達心神喪失程度所犯案件。」，有該院98年12月1 日桃醫醫
    字第0980007959號函附98年11月12日精神鑑定報告書1 份附
    卷可按（見本院卷第34至36頁），與前揭衛生署桃園療養院
    病歷所載病況相符。顯示被告於案發當時因受其父口角爭執
    之刺激，行為時辨識其行為違法之能力，雖未喪失，對於外
    界之事務，亦非無法知覺、理會及判斷，但行為仍受精神病
    之影響，其依行為違法之辨識而行為之能力顯著降低，爰依
    刑法第19條第2 項規定減輕其刑。又被告有事實欄一所載之
    有期徒刑科刑、執行紀錄，有臺灣高等法院被告前案紀錄表
    在卷可稽，其受有期徒刑執行完畢後，5 年以內故意再犯有
    期徒刑以上之本罪，為累犯，應依刑法第47條第1 項加重其
    刑。並依刑法第71條第1 項規定先加後減之。
四、原審以被告罪證明確，予以論罪科刑，固非無見，惟被告上
    訴提出其精神分裂症無法自制之情節，原審未及審酌，未依
    刑法第19條第2 項規定減輕其刑，尚有未洽，本件被告上訴
    為有理由，應由本院撤銷改判。爰審酌被告犯罪時所受之刺
    激，因細故而損害告訴人所承租管領持用之上開住處落地鋁
    門窗玻璃2 片，所造成之損害非鉅，告訴人亦到庭表示原諒
    被告等情（見本院卷第31頁反面、48頁反面），暨被告始終
    坦認犯行，態度尚佳等一切情狀，量處如主文第2 項所示之
    刑，並諭知如易服勞役之折算標準，以示懲儆。被告供犯罪
    所用之椅子1 張，係其父住處之物，不能證明係被告所有，
    且未扣案，不得宣告沒收。
據上論斷，應依刑事訴訟法第455 條之1 第1 項、第3 項、第36
9 條第1 項前段、第364 條、第299 條第1 項前段，刑法第354
條、第19條第2 項、第47條第1 項、第42條第3 項前段，刑法施
行法第1條之1第1項、第2項前段，判決如主文。
本案經檢察官陳仁傑到庭執行職務。
中    華    民    國    98    年    12    月    31    日
                  刑事第九庭  審判長法  官  吳為平
                                    法  官  林玉蕙
                                    法  官  蘇琬能
以上正本證明與原本無異。
不得上訴。
                                    書記官  何伊羚
中    華    民    國    98    年    12    月    31    日
附錄本案論罪科刑法條：
中華民國刑法第354 條（毀損器物罪）
毀棄、損壞前二條以外之他人之物或致令不堪用，足以生損害於
公眾或他人者，處2 年以下有期徒刑、拘役或5 百元以下罰金。

司法院資訊處製作；財團法人民間司法改革基金會備份。
